【裁判字號】    98,交聲,2788
【裁判日期】    981223
【裁判案由】    聲明異議
【裁判全文】
臺灣高雄地方法院交通事件裁定        98年度交聲字第2788號
原處分機關  高雄市政府交通局
異  議  人  甲○○
即受處分人
上列異議人即受處分人因違反道路交通管理處罰條例案件，對於
高雄市政府交通局民國98年9 月3 日所為之處分（原處分案號：
高市交裁字第裁32-BX0000000號）聲明異議，本院裁定如下：
    主  文
原處分撤銷。
甲○○機器腳踏車駕駛人，不在規定車道行駛，處罰鍰新臺幣壹
仟捌佰元，並記違規點數壹點。
    理  由
一、原處分意旨略以：異議人即受處分人甲○○於民國98年1 月
    15日上午9 時20分許，騎乘車牌號碼YDC-666 號重型機車，
    行經高雄市○○○路圓環，因「機器腳踏車，不在規定車道
    行駛」，經高雄市政府警察局交通警察大隊逕行舉發，爰依
    道路交通管理處罰條例第45條第13款及違反道路交通管理事
    件統一裁罰基準及處理細則第43條、第44條及第67條之規定
    ，裁處異議人罰鍰新臺幣（下同）1800元。
二、聲明異議意旨略以：系爭車輛於94年即已運往臺北市使用，
    殊無可能在98年1 月15日在高雄市違規而遭警舉發，況舉發
    照片模糊不清，照片中所示之違規車輛與伊所有之車輛並不
    不相同，爰聲明異議，請求撤銷原處分等語。
三、按機器腳踏車駕駛人，不在規定車道行駛者，處600 元以上
    1800元以下罰鍰，並記違規點數1 點，道路交通管理處罰條
    例第45條第13款、第63條第1 項第1 款分別定有明文。次按
    逾越應到案期限60日以上繳納罰鍰或逕行裁決處罰者，處罰
    鍰1800元，亦為違反道路交通管理事件統一裁罰基準表所規
    範。
四、經查：
  (一)稽諸證人即舉發員警陳清富於本院調查中證稱：本件交通違
    規案件係伊舉發，伊於98年1 月15日在九如四路圓環，見及
    機車行駛於內側車道，便以單眼相機照相逕行舉發，再回去
    製作舉發單等語明確，另比對證人所拍攝之舉發照片4 張及
    異議人所提供之本人車輛照片2 張，2 輛機車不僅車牌號碼
    相同，車牌上方亦均註記為高雄市車輛，車牌右上角並均有
    藍色安全帽標記；再觀之2 輛機車車身，機車樣式、後照鏡
    及後車燈均雷同，車牌下方檔泥板亦均未有任何標示，是舉
    發車輛是否非屬異議人所有之車輛，要非無疑。況經本院函
    詢高雄市政府警察局異議人所有車牌號碼YDC-666 號重型機
    車車牌有無失竊紀錄，該局函覆並無任何失竊紀錄，有高雄
    市政府警察局98年10月28日高市警刑三字第0980065070號函
    及所附車籍查詢─基本資料詳細畫面各1 份附卷可佐，足認
    舉發照片顯示之車輛即為異議人所有之車輛，異議人一再辯
    稱舉發照片上之車輛並非伊所有之車輛，顯屬無稽。
  (二)又觀諸舉發照片4 張，車牌號碼YDC-666 號重型機車確於98
    年1 月15日上午9 時20分許，行駛於標示禁行機車之高雄市
    ○○○路圓環內側車道，有舉發照片4 張、高雄市政府警察
    局高市警交相字第BX0000000 號舉發違反道路交通管理事件
    通知單1 紙在卷可證，並經證人陳清富到院結證屬實，是騎
    乘上開車輛之駕駛人確有「機器腳踏車駕駛人，不在規定車
    道行駛」之違規行為，洵堪認定。
  (三)再按道路交通管理處罰條例之處罰，受舉發違反道路交通管
    理事件之受處罰人，認為受舉發之違規行為應歸責他人者，
    應於舉發違反道路交通管理事件通知單應到案日期前，檢附
    相關證據及應歸責人相關證明文件，向處罰機關告知應歸責
    人，處罰機關應即另行通知應歸責人到案依法處理。逾期未
    依規定辦理者，仍依本條例各該違反條款規定處罰，道路交
    通管理處罰條例第85條第1 項定有明文。本件高雄市政府警
    察局對異議人開立之舉發違反道路交通管理事件通知單上，
    已明確記載身為汽車所有人之異議人應於到案日期98年3 月
    2 日前，向高雄市政府交通局告知違規駕駛人姓名、身分證
    統一編號、地址，否則依法處罰汽車所有人，有上開舉發違
    反道路交通管理事件通知單1 紙在卷可參，且上開舉發違反
    道路交通管理事件通知單業已依異議人之戶籍地即高雄市苓
    雅區○○○路15巷13號對異議人為送達，惟因未獲會晤本人
    ，亦無辨別事理能力之同居人、受僱人或接收郵件人員可為
    送達，而經郵政機關於98年2 月6 日寄存於高雄郵局第33支
    局乙節，有高雄市政府警察局交通大隊鼓山分隊送達證書、
    異議人個人基本資料查詢結果各1 紙存卷可憑，是異議人於
    到案日期屆至前，迄未檢附相關證據及應歸責人之相關證明
    文件，揆諸首揭說明，高雄市政府交通局以異議人違規事證
    明確，且逾越應到案期限60日以上，逕對異議人裁罰，自無
    不合。異議人辯稱伊認為舉發車輛並非伊所有之車輛，故未
    予陳報違規駕駛人云云，要不足取。
六、原處分機關依據道路交通管理處罰條例第45條第13款之規定
    ，裁處異議人罰鍰1,800 元，固非無見。惟違反道路交通管
    理處罰條例第45條第13款之行為，依上開說明，除應裁處罰
    鍰外，並應依同條例第63條第1 項第1 款之規定記違點數1
    點，原處分僅對異議人科處罰鍰，漏未為記點之處分，適用
    法律自有違誤。異議人提起本件異議固無理由，然原處分既
    有上開違誤之處，自應由本院撤銷原處分，自為裁定如主文
    第2 項所示。另按交通法庭認為聲明異議雖無理由而原處分
    不當或違法者，應以裁定將原處分經聲明異議部分撤銷，並
    自為裁定，道路交通案件處理辦法第20條前段定有明文。是
    原處分機關之處分如有適用法則不當或不適用法則之違誤，
    經交通法庭撤銷，另為適法之裁定，不受不利益變更禁止原
    則之拘束，併予指明。
七、據上論斷，應依道路交通案件處理辦法第20條前段，裁定如
    主文。
中    華    民    國    98    年    12    月    23    日
                      交通法庭  法  官  吳佳樺
以上正本證明與原本無異。
如不服本裁定，應於收受送達後5 日內向本院提出抗告狀。
中    華    民    國    98    年    12    月    23    日
                                書記官  廖佳玲


司法院資訊處製作；財團法人民間司法改革基金會備份。
